臺灣高等法院交通事件裁定　　　　　　　　　　　　九十三年度交抗字第七八九號
　　抗　告　人　交通部公路總局臺北區監理所
　　受　處分人　甲○○
右抗告人因受處分人違反道路交通管理處罰條例案件，不服臺灣板橋地方法院交通法
庭，中華民國九十三年九月二十一日所為裁定（九十三年度交聲字第七六五號），提
起抗告，本院裁定如左：
    主  文
原裁定撤銷，發回臺灣板橋地方法院。
    理  由
一、原裁定意旨略以：依道路交通管理處罰條例第七條之二第一項之規定「汽車違反
    道路交通管理事件有下列情形之一，當場不能或不宜攔截製單舉發者，得逕行舉
    發之：一、闖紅燈或平交道。二、搶越行人穿越道。三、違規停車而駕駛人不在
    場。四、不服指揮稽查逃逸或聞消防車、救護車、警備車、工程救險車之警號不
    立即避讓者。五、以科學儀器取得違規證據資料，足資認定其違規事實者。六、
    各級學校交通服務隊，檢舉違規停車或行近行人穿越道時，不暫停讓行人優先通
    過之車輛，經現場導護人員簽證者」，就得逕行舉發之範圍採列舉規定，本件受
    處分人甲○○駕駛其所有車牌號碼八六一－ＭＡ號營業小客車，於民國（下同）
    九十三年四月二十六日上午六時四十五分許，行經臺北市○○路、襄陽路口，因
    行人穿越道有行人穿越時，不暫停讓行人先行通過，經原舉發單位即臺北市政府
    警察局中正第一分局交通分隊員警攔停並當場舉發（臺北市政府警察局九十三年
    四月二十六日掌電字第Ａ九Ｊ００一四一０號舉發通知單），嗣經原處分機關即
    交通部公路總局臺北區監理所以北監營字第０九三八００一九七八號函知，受處
    分人於違規當時其汽車駕駛執照裁處吊扣中，原舉發單位遂再掣單逕行舉發受處
    分人「駕駛執照吊扣期間（九十三年二月十二日至同年五月十一日）駕車」違規
    之事實，此受處分人於駕駛執照吊扣期間駕車之違規行為，並非屬於道路交通管
    理處罰條例第七條之二第一項第一至五款所列舉得逕行舉發之項目，亦與上開條
    例第七條之二第一項第六款（其他違規行為經以科學儀器取得證據資料者）所欲
    規範之情形不符，原舉發單位自不得依道路交通管理處罰條例第七條之二第一項
    之規定予以逕行舉發，而原處分機關未酌上情予以詳查，遽依道路交通管理處罰
    條例第二十一條第一項第七款、第四項、第六十七條第三項之規定，裁處受處分
    人罰鍰新臺幣九千元，並吊銷其駕駛執照暨一年內不得考領駕駛執照，實有未洽
    ，因而撤銷原處分云云，固非無見。
二、惟查受處分人於九十二年十月五日，駕駛其所有牌照號碼八六一－ＭＡ號營業小
    客車，在臺北市○○路肇事致機車騎士尹耀邦受傷，而經交通部公路總局臺北區
    監理所裁處罰鍰並吊扣駕照三個月，吊扣期間為九十三年二月十二日至同年五月
    十一日，嗣受處分人於其吊扣駕照期間之九十三年四月二十六日上午六時四十五
    分許，駕車行經臺北市○○路、襄陽路口，因未禮讓行人穿越道上之行人先行通
    過，經警攔停就其遇行人穿越道上行人通行，未暫停禮讓行人優先之違規行為，
    當場予以掣單舉發等情，此據受處分人供認在卷，並有臺北市政府警察局九十三
    年五月二十五日北市警交大字第ＡＢＸ五八００三三號舉發通知單通知聯影本一
    紙附卷可稽，復經原審法院向臺北市政府警察局中正第一分局函查屬實，有該分
    局九十三年七月二十八日北市警中正一分交字第０九三六一九六０一００號函暨
    隨函檢附之臺北市政府警察局九十三年四月二十六日掌電字第Ａ九Ｊ００一四一
    ０號、九十三年五月二十五日北市警交大字第ＡＢＸ五八００三三號舉發通知單
    存根聯影本各乙紙在卷可參，而查受處分人為警攔停舉發其未暫停禮讓行人優先
    穿越行人穿越道時，受處分人本即亦有前揭駕駛執照吊扣期間駕車之違規行為，
    警員本亦得當場就此受處分人違反道路交通管理處罰條例第二十一條第一項第七
    款之違規行為予以舉發，然或因受處分人刻意隱瞞其駕照被吊扣之事實，或因員
    警當時未能及時查知此事實，致未當場併予舉發，惟受處分人於為警攔停時並有
    違反道路交通管理處罰條例第二十一條第一項第七款之客觀事實，則不容否認，
    嗣舉發警員依事後查知之資料，掣單舉發受處分人當時即已違規之行為，應係補
    行開單舉發受處分人上揭時日之違規行為，而非屬道路交通管理處罰條例第七條
    之二第一項所規定之逕行舉發範疇，況查依違反道路交通管理事件統一裁罰基準
    及處理細則第六條第二項規定「公路主管及警察機關就其主管業務，查獲違反道
    路交通管理之行為者，應本於職權舉發或處理之。」，暨同處理細則第七十二條
    規定「汽車所有人、駕駛人違反道路交通管理行為，經執行吊扣、吊銷汽車牌照
    或駕駛執照或經逕行註銷其汽車牌照、駕駛執照而不繳交到案者，公路主管或警
    察機關發現仍繼續駕駛或行駛者，應依本條例第十二條或第二十一條之規定處理
    。」，是警察機關縱事後始查獲受處分人當時即有違反道路交通管理處罰條例第
    二十一條第一項第七款之於駕照吊扣期間駕車之違規行為，原即得依職權舉發或
    處理，是原審法院以本件受處分人所為於駕照吊扣期間駕車之違規行為並非屬道
    路交通管理處罰條例第七條之二第一項所列舉之逕予舉發範疇，而認舉發單位事
    後不得逕予舉發，原處分機關亦不得據以裁處受處分人，而撤銷原處分，其適用
    法律是否適當，實非無再詳加斟酌之餘地，抗告人執此指摘原審裁定不當，非無
    理由，應發回臺灣板橋地方法院更為適當之處理。
據上論結，應依道路交通案件處理辦法第二十六條，刑事訴訟法第四百十三條前段，
裁定如主文。
中　　　華　　　民　　　國　　九十三　　年　　 十一 　　月　　　二　　　日
                              臺灣高等法院交通法庭
                                  審判長法  官  吳      敦
                                        法  官  林  明  俊
                                        法  官  張  傳  栗
右正本證明與原本無異。
不得再抗告。
                                        書記官  秦　慧　榮
中　　　華　　　民　　　國　　九十三　　年　　 十一 　　月　　　四　　　日
